【裁判字號】    91,抗,264
【裁判日期】    920217
【裁判案由】    聲明異議
【裁判全文】
臺灣高等法院高雄分院刑事裁定                     九十一年度抗字第二六四號
    抗   告  人
    即 受 刑 人  甲○○  男.
右抗告人因對檢察官執行之指揮書（台灣高雄地方法院檢察署八十八年度執更字第九
五○號）聲明異議案件，不服臺灣高雄地方法院九十一年度聲字第一七○二號中華民
國九十一年十一月十四日第一審裁定，提起抗告，本院裁定如左：
    主  文
抗告駁回。
    理  由
一、本件聲請意旨略以：聲請人甲○○前於民國（下同）八十七年間因違反槍砲彈藥
    刀械管制條例案件，經台灣高雄地方法院於八十七年六月五日，以八十七年度易
    字第一七七○號判處有期徒刑四月確定，並於同年九月二十一日易科罰金執行完
    畢，復因撤銷假釋，經臺灣高雄地方法院檢察署檢察官以八十八年度執更字第九
    五○號執行指揮書送監執行殘餘刑期七年六日。惟聲請人於八十六年間尚有違反
    毒品危害防制條例案件，經台灣高雄地方法院以八十六年度訴字第三六六二號判
    處有期徒刑三年六月，嗣聲請人上訴，適毒品危害防制條例於八十七年五月二十
    日修正公布，故臺灣高等法院高雄分院乃依職權裁定將聲請人送觀察、勒戒後，
    因認有繼續施用毒品傾向，旋裁定將聲請人送強制戒治；期間聲請人於八十七年
    間又因施用毒品案件，經台灣高雄地方法院裁定送觀察勒戒後，亦認有繼續施用
    毒品之傾向，復經台灣高雄地方法院裁定送強制戒治，上開二次戒治併予執行，
    聲請人於戒治期間經評定為合格，經台灣高雄地方法院八十八年三月二日，裁定
    停止戒治，所餘戒治期間，付保護管束，而聲請人亦於同年月三日經高雄地檢署
    檢察官接押執行前揭撤銷假釋後之殘餘刑期，茲因保護管束期滿，高雄地檢署檢
    察官乃於八十八年十一月三日，以八十八年度戒毒偵字第三○九號為不起訴處分
    ，而台灣高等法院高雄分院亦於同年十二月二十二日，以八十七年度上訴字第一
    四○二號判處免刑確定，是聲請人於假釋中所犯之上開三次犯行，均應構成撤銷
    假釋之要件，即聲請人第一次施用毒品之犯行既在八十六年八月十九日止，乃於
    八十六年十一月二十六日刑法第七十九條之一第五項修正前，自應適用刑法施行
    法第七條之一第二項本文之規定，應合併計算殘餘刑期與他刑應執行之刑為是，
    然檢察官僅以先行確定執行完畢之寄藏彈藥罪作為撤銷假釋之唯一依據，因而認
    定聲請人應適用修正後之刑法第七十九條之一第五項之規定，即應執行殘餘刑期
    ，不得與他刑合併計算應執行刑，更不得再假釋，則檢察官上開八十八年執更字
    第九五○號執行指揮書關於撤銷假釋、執行殘餘刑之指揮於法不合，為此依法聲
    明異議云云。
二、原裁定以：「按受刑人以檢察官執行之指揮為不當者，得向諭知該裁判之法院聲
    明異議；又法院應就疑義或異議之聲明裁定之，刑事訴訟法第四百八十四條、第
    四百八十六條分別定有明文。經查：（一）按假釋中因故意更犯罪，受「有期徒
    刑以上刑之宣告」者，撤銷其假釋，刑法第七十八條第一項定有明文。查聲請人
    基於概括之犯意，自八十六年六、七月間某日起至同年八月十九日下午六時許止
    ，雖因施用毒品案件，經本院以八十六年度訴字第三六六二號判處有期徒刑三年
    六月，惟毒品危害防制條例修正後，因高雄高分院依職權將聲請人裁定送觀察勒
    戒，認有繼續施用毒品之傾向，再以裁定施以強制戒治；期間聲請人又自八十七
    年九月廿九日起至八十七年九月卅日止因施用毒品案件，經本院裁定送觀察勒戒
    後，亦認有繼續施用毒品之傾向，再裁定送強制戒治，二次戒治併予執行，嗣聲
    請人於戒治期間經評定為合格，經本院於八十八年三月二日，裁定停止戒治，所
    餘戒治期間，付保護保束，而聲請人亦於同年月三日經高雄地檢署檢察官接押執
    行前揭撤銷假釋後之殘餘刑期，茲因保護管束期滿，該署檢察官乃於八十八年十
    一月三日，以八十八年度戒毒偵字第三○九號為不起訴處分，而高雄高分院亦於
    同年十二月二十二日，以八十七年度上訴字第一四○二號，判處免刑確定等情，
    分別有高雄高分院八十七年度上訴字第一四○二號判決、高雄地檢署檢察官八十
    八年度戒毒偵字第三○九號不起訴處分書、臺灣高等法院被告全國前案紀錄表等
    各一份在卷可稽，是聲請人各該二次為警查獲施用毒品之犯行，既經檢察官為不
    起訴處分及經高雄高分院判處免刑確定，揆諸前開說明，即與撤銷假釋要件所稱
    之「受有期徒刑以上刑之宣告」，有所不合，檢察官撤銷緩刑之依據未援引該二
    次之犯罪事實，於法並無不合。（二）本件聲請人前於八十年間因施用毒品案件
    ，經本院處有期徒刑三年十月，褫奪公權三年，並由高雄高分院判決駁回上訴確
    定在案；又於八十年間因妨害自由案件，經本院判處有期徒刑四月確定在案；又
    於八十一年間因販賣運輸毒品案件，經本院判處有期徒刑十七年，褫奪公權十年
    ，嗣經高雄高分院撤銷原判決，改判有期徒刑七年，褫奪公權三年確定在案，上
    開三罪合併執行，於八十五年一月三十日假釋出獄交付保護管束；嗣於保護管束
    期間之於八十六年一月或二月間某日，聲請人在其位於高雄市○鎮區○○街十七
    號二樓住處，受姓名年籍不詳綽號「宏仔」之成年男人所託，無故寄藏具有殺傷
    力之口徑九ＭＭ之制式子彈九顆，於八十七年一月二十二日中午十二時十分許，
    為警查獲，本院於八十七年六月五日，以八十七年度易字第一七七○號判處有期
    徒刑四月確定，，並撤銷假釋等情，業經本院調取上開執行卷宗核閱無訛，復有
    卷附之本院八十七年度易字第一七七○號判決可稽。按寄藏與持有，均係將物置
    於自己實力支配之下，僅寄藏必先有他人之持有行為，而後始為之受寄代藏而已
    ，故寄藏之受人委託代為保管，其保管之本身，亦屬持有，不過，此之持有係受
    寄之當然結果，雖不應另就持有予以論罪。然未經許可無故持有可發射子彈具有
    殺傷力之槍枝、子彈，其持有之繼續，為行為之繼續，亦即一經持有該槍彈，罪
    即成立，但其完結須繼續至持有行為終了時為止。則包括持有之寄藏該槍彈行為
    ，自亦為行為之繼續，其犯罪之完結須繼續至寄藏行為終了時為止。此與司法院
    院解字第三六三二號解釋所稱寄藏贓物罪於寄藏行為完畢時其犯罪即已完成，其
    後之占有該贓物乃犯罪之狀態繼續，而非行為繼續，迥不相同（最高法院二十六
    年滬上字第八七號判例及八十八年度台抗字第一六八號、八十八年度台上字第七
    ○一二號判決參照），是聲請人寄藏彈藥行為終了日乃為警查獲之八十七年一月
    二十二日，係在刑法第七十九條之一第五項及刑法施行法第七條之一第二項但書
    修正公布施行之八十六年十一月二十六日之後，聲請人有關撤銷假釋之依據，自
    應適用修正公布後之各該條規定，無刑法第二條從新從輕規定適用之餘地，故依
    修正後刑法第七十九條之一第五項規定，應認聲請人於殘餘刑期執行完畢後，應
    再接續執行他刑，無刑法第七十九條之一第一項有關合併計算應執行刑期間規定
    之適用」等語。因認台灣高雄地方法院檢察署檢察官以前開八十八年執更字九五
    ○號執行指揮書，指揮將聲請人送監執行殘餘刑期七年六日，於法並無不合，聲
    請人之聲明異議，尚屬無據，而予以駁回。經本院調取台灣高雄地方法院檢察署
    八十八年度執更字第九五○號受刑人甲○○執行案卷審查結果，經核原裁定並無
    不合。
三、抗告意旨以：「受有期徒刑以上刑之宣告」雖符合撤銷假釋之要件，但卻非唯一
    之要件，法有明文規定者，如刑法第九十三條規定：違反保護管束情節重大者，
    得撤銷假釋；違反保安處分執行法第七十四條之二及七十四條之三之規定者，得
    撤銷假釋。違反上開二法之規定者雖未受有期徒刑以上之宣告，亦應撤銷假釋，
    抗告人因上開違反毒品危害防制條例，已明顯違反保安處分刑法第七十四條之二
    規定，依法應於第一次犯案時間（八十六年八月十九日被查獲）即予以撤銷假釋
    ，而當時係舊法實施期間，故應適用舊法，即仍享有假釋之待遇，茲檢察官以抗
    告人上開違反槍砲彈藥刀械管制條例案件判處有期徒刑四月確定，為撤銷假釋之
    依據，於抗告人不利，為此提起抗告云云。惟查，本院八十七年度上訴字第一四
    ○二號抗告人自八十六年六、七月間某日起至同年八月十九日施用第一級毒品之
    行為，既因適用毒品危害防制條例有關規定而予以免刑，自非受有期徒刑以上刑
    之宣告，亦無執上開行為而為撤銷假釋之依據，否則即失立法之本旨；何況，抗
    告人上開違反槍砲彈藥刀械管制條例案件，其寄藏槍彈行為終了日，依前開說明
    ，為八十七年一月二十二日，已在刑法第七十九條之一第五項及刑法施行法第七
    條之一第二項但書修正公布之八十六年十一月二十六日之後。本件抗告為無理由
    ，應予駁回。
據上論結，應依刑事訴訟法第四百十二條，裁定如主文。
中    華    民    國      九十二      年      二      月     十七   日
                              臺灣高等法院高雄分院刑事第一庭
                                  審判長法官  曾永宗
                                        法官  郭玫利
                                        法官  邱永貴
右正本證明與原本無異。
如不服本裁定應於送達後五日內向本院提出抗告狀。
                                  法院書記官  梁雅華
中    華    民    國      九十二      年      二      月     十七   日


司法院資訊處製作；財團法人民間司法改革基金會備份。
